【裁判字號】    97,易緝,96
【裁判日期】    980422
【裁判案由】    詐欺
【裁判全文】
臺灣桃園地方法院刑事判決              97年度易緝字第96號
公  訴  人  臺灣桃園地方法院檢察署檢察官
被      告  乙○○
上列被告因詐欺案件，經檢察官提起公訴（96年度偵緝字第1303
號），本院判決如下︰
    主  文
乙○○意圖為自己不法之所有，以詐術使人將本人之物交付，累
犯，處有期徒刑陸月，如易科罰金，以銀元參佰元即新臺幣玖佰
元折算壹日。減為有期徒刑參月，如易科罰金，以銀元參佰元即
新臺幣玖佰元折算壹日。
    事  實
一、乙○○前因偽造文書案件，經臺灣臺北地方法院以九十二年
    度訴字第一三二九號判決判處有期徒刑六月確定，於民國九
    十三年一月八日易科罰金執行完畢；又因妨害風化案件，經
    本院以九十三年度訴字第三九六號判決判處應執行有期徒刑
    十月確定，於九十四年一月十日易科罰金執行完畢。猶不知
    警惕，乙○○係位於桃園縣桃園市○○路三一號獨資商行含
    情茶室（登記負責人為甲○○）之實際負責人，與丙○○為
    朋友關係，乙○○因對外積欠約新臺幣（下同）七、八十萬
    債務，明知其因積欠上開債務，已無法繼續經營上開茶室，
    亦無支付能力，且該茶室之生財器具屬他人所有，竟基於意
    圖為自己不法之所有，並詐欺取財之犯意，刻意隱瞞上情，
    於九十五年五月一日某時許，在該茶室向丙○○佯稱：因該
    茶室需要現金週轉，有增資經營之必要，擬將其所持有該茶
    室之出資額分為十股，以每股九萬元之代價讓與其中十分之
    四股份即四股予丙○○，讓與部分尚包含該茶室之裝潢及生
    財器具所有權，並由乙○○持續經營，丙○○則享有依持股
    比例分配該茶室盈餘之權利等語，致丙○○信以為真而陷於
    錯誤，同意依乙○○所提出之條件投資該茶室成為乙○○之
    合夥人，丙○○旋即於同日在該茶室交付三十六萬予乙○○
    ，乙○○於收受該筆款項後隨即簽立讓渡書一紙交丙○○收
    執，嗣後因丙○○欲找乙○○查核該茶室之相關帳冊，發現
    該茶室營業處所已人去樓空，並未繼續營業，且乙○○已不
    知去向，始知受騙，而提出告訴循線查獲。
二、案經丙○○訴由臺灣桃園地方法院檢察署檢察官偵查起訴。
    理  由
一、按傳聞法則之重要理論依據，在於傳聞證據未經當事人之反
    對詰問予以核實，乃予排斥，惟若當事人已放棄對原供述人
    之反對詰問權，於法院審判時表明同意該等傳聞證據可作為
    證據，基於證據資料愈豐富，愈有助於真實發現之理念，並
    貫徹刑事訴訟法修法加重當事人進行主義之精神，確認當事
    人對於證據能力有處分權之制度，傳聞證據經當事人同意做
    為證據，法院認為適當者，亦得為證據。另當事人於調查證
    據時，對於傳聞證據表示「沒有意見」，而未於言詞辯論終
    結前聲明異議，應視為已有將該等傳聞證據採為證據之同意
    ，此刑事訴訟法第一百五十九條之五定有明文。本案被告乙
    ○○於本院審理程序中已表示對卷內人證、書證、物證之證
    據能力均無意見，本院審理時，被告對被告以外之人於審判
    外之陳述之證據能力並未表示意見，迄本院言詞辯論終結前
    ，被告亦未爭執本案證據之證據能力，依刑事訴訟法第一百
    五十九條之五第二項之規定，應視為被告已同意本案相關之
    傳聞證據均可做為證據，本院斟酌本案卷內之證據並非非法
    取得，亦無證明力明顯過低之情形，且經本院於審判期日依
    法進行證據之調查、辯論，被告於訴訟上之程序權，已受保
    障，前揭各該證據，均得採為證據。
二、上揭犯罪事實，業據被告於本院審理時坦承不諱（見本院卷
    第七二頁），核與證人即被害人丙○○、證人丁○○於偵查
    中證述情節相符（見臺灣桃園地方法院檢察署九十五年他字
    第五二○二號卷第六頁至第七頁、第二七頁、九十六年度偵
    緝字第一三○三號卷第三二頁至第四○頁），復有讓渡書、
    桃園縣政府九十五年十二月二十二日府商登字第○九五○三
    八六○六一號函暨含情茶室登記資料、被害人上海商業儲蓄
    銀行活期蓄存款簿交易明細、租賃契約書影本等件在卷可按
    （見上開他字第五二○二號卷第八頁至第九頁、第一四頁至
    第二○頁、第二九頁至第三二頁、第三五頁），是被告上揭
    任意性自白與事實相符，應堪採信。本件事證明確，被告上
    揭犯行，堪以認定，應依法論科。
三、論罪科刑部分：
  (一)按刑法及刑法施行法部分條文業於九十四年二月二日經總統
    以華總一義字第○九四○○○一四九○一號令修正公布，並
    於被告行為後之九十五年七月一日施行（下稱新刑法，修正
    前刑法下稱舊刑法），參酌最高法院九十五年五月二十三日
    刑事庭第八次會議決議意旨，新刑法第二條第一項之規定，
    係規範行為後法律變更所生新舊法律比較適用之準據法，於
    新刑法施行後，應適用新刑法第二條第一項之規定，為「從
    舊從輕」之比較。另於比較時應就罪刑有關之共犯、未遂犯
    、想像競合犯、牽連犯、連續犯、結合犯，以及累犯加重、
    自首減輕暨其他法定加減原因（如身分加減）與加減例等一
    切情形，本於統一性及整體性原則，綜其全部罪刑之結果而
    為比較。準此而論，本案涉及法律變更之部分如下：
  1.被告行為後，刑法第三十三條第五款業已修正規定「罰金：
    新臺幣一千元以上，以百元計算之。」，與修正前舊刑法第
    三十三條第五款規定「罰金：一元（折算為新臺幣三元）以
    上。」不同。比較新舊法結果，以舊法較有利於行為人，新
    法並無對被告較為有利之情形。
  2.查被告行為後，業已增訂刑法施行法第一條之一，並規定：
    「中華民國九十四年一月七日刑法修正施行後，刑法分則編
    所定罰金之貨幣單位為新臺幣。九十四年一月七日刑法修正
    時，刑法分則編未修正之條文定有罰金者，自九十四年一月
    七日刑法修正施行後，就其所定數額提高為三十倍。但七十
    二年六月二十六日至九十四年一月七日新增或修正之條文，
    就其所定數額提高為三倍。」，是就現行刑法中，有關於罰
    金刑處罰之規定已有修正，惟經比較增訂之刑法施行法第一
    條之一與被告行為時之罰金罰鍰提高標準條例第一條前段、
    現行法規所定貨幣單位折算新臺幣條例第二條結果，二者規
    定適用之結果並無不同。
  3.綜上所述，參酌前揭最高法院刑事庭會議決議意旨，本院綜
    合本件全部罪刑比較之結果，認以舊刑法較有利於被告，故
    本案應一體適用舊刑法。
  (二)核被告所為，係犯刑法第三百三十九條第一項之詐欺取財罪
    。查被告有前揭犯罪事實欄所載之犯罪科刑及執行完畢之紀
    錄，此有臺灣高等法院被告前案紀錄表在卷可按，其前受有
    期徒刑執行完畢，於五年以內故意再犯上開有期徒刑以上之
    罪，為累犯，應依修正前刑法第四十七條規定（被告無論依
    修正前刑法第四十七條或修正後第四十七條第一項之規定，
    均構成累犯，即無有利或不利之情形，無庸為新舊法之比較
    ，應依前揭全部罪刑之結果而為比較後，整體適用法律，最
    高法院九十七年度第二次刑事庭會議決議意旨參照），加重
    其刑。爰審酌被告正值青壯，不思正當工作謀生，竟因積欠
    債務，訛詐友人即告訴人投資，詐欺取財金額尚屬輕微，惟
    迄未與告訴人達成和解並賠償告訴人所受損害，兼衡被告於
    本院審理時坦承犯行，容有悔意等一切情狀，量處如主文所
    示之刑，另被告行為後，罰金罰鍰提高標準條例第二條業已
    刪除，而刑法第四十一條第一項前段關於易科罰金之折算標
    準已由舊法之以銀元一百元、二百元、三百元折算一日修正
    為以新臺幣一千元、二千元、三千元折算一日，因屬科刑規
    範事項之變更，其折算標準為裁判時所應諭知，自有就新舊
    法規定比較之必要，經比較新舊法結果，以被告行為時之舊
    法較為有利於被告，是被告應依修正前刑法第四十一條第一
    項前段、修正前罰金罰鍰提高標準條例第二條，現行法規所
    定貨幣單位折算新臺幣條例第二條之規定，諭知易科罰金之
    折算標準。又按中華民國九十六年罪犯減刑條例業經立法院
    三讀通過，總統公布，並定於九十六年七月十六日施行，本
    件被告所犯之詐欺取財罪，犯罪時間係在九十六年四月二十
    四日以前，且本院前開所宣告之刑，尚未逾同條例第三條第
    一項本文所規定不予減刑之刑度，自應依同條例第二條第一
    項第三款之規定，就被告前揭所宣告之有期徒刑，予以減刑
    二分之一，並依修正前刑法第四十一條第一項前段、修正前
    罰金罰鍰提高標準條例第二條之規定，諭知易科罰金之折算
    標準。末查，被告前於臺灣桃園地方法院檢察署檢察官偵查
    時，經傳拘無著，固經該檢察署於九十六年九月四日發布通
    緝，嗣於同年九月十七日通緝到案；又於本院審理時，經傳
    拘無著，本院於九十七年五月三十日發布通緝，嗣於同年十
    二月十二日通緝到案，有卷附通緝書及通緝案件移送書、解
    送人犯報告書等件可憑，惟前開通緝均係於前開減刑條例施
    行後始發布通緝，均與同條例第五條之規定不符，要無依該
    條之規定而不予減刑，附此敘明。至被告製作之讓渡書，業
    據被告持以向被害人行使而交付予被害人，自已非被告所有
    ，爰不為沒收之諭知。
據上論斷，應依刑事訴訟法第二百九十九條第一項前段，刑法第
第二條第一項前段、第三百三十九條第一項，修正前刑法第四十
七條、第四十一條第一項前段，刑法施行法第一條之一第一項、
第二項前段，修正前罰金罰鍰提高標準條例第二條，現行法規所
定貨幣單位折算新臺幣條例第二條，中華民國九十六年罪犯減刑
條例第二條第一項第三款、第七條、第九條，判決如主文。
本案經檢察官陳國安到庭執行職務。
中    華    民    國    98    年    4     月    22    日
                  刑事第九庭 審判長   法  官  吳為平
                                      法  官  胡芷瑜
                                      法  官  林玉蕙
以上正本證明與原本無異。
如不服本判決應於收受判決後10日內向本院提出上訴書狀，並應
敘述具體理由。其未敘述上訴理由者，應於上訴期間屆滿後20日
內向本院補提理由書 (均須按他造當事人之人數附繕本)「 切勿
逕送上級法院」。
                                      書記官  魏里安
中    華    民    國    98    年    4     月    22    日
中華民國刑法第339 條規定：
（普通詐欺罪）
意圖為自己或第三人不法之所有，以詐術使人將本人或第三人之
物交付者，處5 年以下有期徒刑、拘役或科或併科1 千元以下罰
金。
以前項方法得財產上不法之利益或使第三人得之者，亦同。
前二項之未遂犯罰之。


司法院資訊處製作；財團法人民間司法改革基金會備份。
